臺灣高等法院高雄分院民事判決　　　　 94年度勞上易字第9號
上　訴　人　劉威良（原名劉國保）
訴訟代理人　朱育男律師
複代理人　　鄧國璽律師
被上訴人　　震營企業股份有限公司
法定代理人　甲○○
訴訟代理人　吳建勛律師
　　　　　　羅鼎城律師
　　　　　　游雪莉律師
複代理人　　黃蘭英律師
訴訟代理人　乙○○
上列當事人間請求給付資遣費事件，上訴人對於民國94年4 月14
日臺灣高雄地方法院93年度勞訴字第54號第一審判決提起上訴，
本院於94年9 月6 日言詞辯論終結，判決如下：
    主      文
上訴駁回。
第二審訴訟費用由上訴人負擔。
    事實及理由
乙、事實整理：
一、上訴人主張：伊自民國（下同）80年11月13日起受雇於被上
    訴人公司擔任業務經理，伊並無任何違反勞動契約之情事，
    詎被上訴人卻於92年9月29日以伊無法配合公司政策為由，
    對伊為留職停薪之處分，嗣又於93年1月8日以伊曠職超過三
    日、違反競業禁止、對主管為重大侮辱之行為且無法配合公
    司政策等情事，指伊違反勞動基準法第12條之規定將伊解雇
    ，然伊實無任何勞動基準法所列之終止契約事由，被上訴人
    竟未遵守預告期間，亦未發給資遣費，即非法將伊解雇，伊
    自得依勞動基準法第17條第1項第1款之規定，請求被上訴人
    給付資遣費。查伊自80年11月13日起即在被上訴人公司工作
    ，工作期間達12年又2個月，伊遭解雇前6個月之平均工資為
    新台幣（下同）71,196元，得請求之資遣費合計為866,218
    元，另預告期間有30日之工資為71,196元，共計937,414元
    ，為此訴請被上訴人給付937,414 元及自起訴狀繕本送達翌
    日算之法定遲延利息等情。原審為其敗訴之判決，其上訴聲
    明求為判決：（一）原判決廢棄。（二）被上訴人應給付上
    訴人937,414 元及自起訴狀繕本送達翌日起至清償日止，按
    年利率百分之五計算之利息。（三）第一、二審訴訟費用由
    被上訴人負擔。
二、被上訴人則以：上訴人前雖曾於80年11 月13 日受僱於伊，
    惟於85年8 月9 日即已離職，轉至巨礎鋼鐵股份有限公司（
    下稱巨礎公司）任職，至92年4 月22日始再回伊公司任職業
    務經理，然其於任職後不僅無法配合公司正常營運，導致虧
    損連連，並屢次對雇主及多名員工為重大侮辱，當時伊基於
    愛才而容忍，不願遽為免職之處分，故與上訴人達成協議，
    於92年9 月29日起至同年12月29日止，為留職停薪3 個月之
    處分，並告知上訴人期限屆滿後應自行回任。詎上訴人於92
    年12月29日留職停薪屆滿後，竟未辦理復職，連續曠職多日
    ，又於93年1 月2 日以其前妻吳美隨之名義於其戶籍地開設
    尚邑鋼鐵股份有限公司（下稱尚邑公司）從事與伊相同性質
    之行業，上訴人既繼續曠工3 日以上，又對雇主為重大侮辱
    並違反伊所頒布之工作規則在外兼職或從事與公司利益衝突
    之工作，情節重大，故伊乃於93年1 月8 日以上訴人違反勞
    動基準法第12條第1 項第2 款、第4 款、第6 款之規定，爰
    不經預告以電話通知上訴人終止勞動契約，並於同年1 月20
    日在公司以公告方式解雇上訴人，是上訴人請求給付資遣費
    與預告工資實無理由等語，資為抗辯。其答辯聲明求為判決
    ：上訴駁回。
三、兩造不爭執之事項：
（一）上訴人自92年4 月22日起於被上訴人公司擔任業務經理一
      職。
（二）上訴人自92年9 月29日起至同年12月29日止經被上訴人公
      司留職停薪3 個月。留職停薪期間被上訴人公司均有給付
      上訴人薪資。
（三）尚邑公司之登記地址為上訴人之戶籍地址，負責人為上訴
      人之前妻吳美隨。
（四）被上訴人於93年1 月8 日以電話通知上訴人解僱，93年1
      月20日用公告方式解僱。
四、茲兩造所爭執者，乃被上訴人以上訴人繼續曠工3 日，依勞
    動基準法第12條第1 項第6 款之規定，不經預告而終止兩造
    間之勞動契約，是否合法？及被上訴人是否應給付上訴人資
    遣費及預告期間之工資？
（一）按附終期之法律行為，於期限屆滿時，失其效力，民法第
      102 條第2 項定有明文。經查：依被上訴人公司92年9 月
      29日所公布之人員懲處公告略稱：「一、小港廠營業部經
      理劉國保，因無法配合公司政策，予以留職停薪三個月，
      以茲觀察。二、自9 月29日起生效」等語（見本院卷第64
      頁），足見上訴人確於92年9 月29日起留職停薪三個月，
      此項附終期之留職停薪處分，依民法第102 條第2 項之規
      定，應於期限屆滿時，失其效力。而依證人即被上訴人公
      司之管理部副理黃淑貞證稱：「92年9 月29日留職停薪公
      告是我貼的，當時我也有明白告知上訴人，92年12月29日
      就要自行回公司上班不另行通知，時限到了上訴人亦沒有
      上班，93年1 月7 日才向我請領12月份薪資，當天我也有
      詢問他是否回公司上班，他則回答不用上班都可以領錢要
      我們多努力，我在93年1 月8 日請財務經理莊桂英以電話
      確認上訴人是否回公司上班，也表示不上班就要退保，但
      上訴人並沒有明白表示，只說怎麼會這樣，然後我們當日
      就辦理退保」等語（見原審卷第76頁），另證人即被上訴
      人公司之財務經理莊桂英亦證稱：「雖然是留職停薪，但
      上訴人之薪資每月公司都有照付，上訴人自9 月29日起就
      沒有上班，但每月初上訴人都會回公司領取薪資，照時間
      上訴人應在12月29日就要自動回任工作，但上訴人在1 月
      7 日領薪後並沒有回公司上班，所以我在1 月8 日有以電
      話通知上訴人請他復職，不然公司會辦理停保，上訴人只
      問說為何公司要這麼做，上訴人當時沒有表態是否要回任
      或要離職」等語（見原審卷第69頁），足見上訴人於92
      年12月29日留職停薪三個月期滿後即應自行回任，但上訴
      人迄未向被上訴人公司表明其回復上班之意思，亦未前往
      公司上班。上訴人雖稱其於92年12月30日有回到公司找甲
      ○○，而甲○○的意思是不要上訴人上班云云，然為被上
      訴人所否認，且上訴人亦自承其於92年12月30日回到公司
      之後就沒有再回公司，到93年1 月7 日才回公司領薪，93
      年1 月8 日以後就沒有再回公司了等語（見本院卷第57頁
      ），可證上訴人所稱是被上訴人公司法定代理人甲○○不
      要上訴人上班之語，尚非實在，並無可採。又被上訴人於
      上訴人留職停薪期間，另派他人代理職務，事屬常理，則
      如上訴人回公司任職被上訴人公司自可取消代理職務，惟
      上訴人既未回公司任職，則上訴人所辯被上訴人委有職務
      代理人，足證被上訴人未有使上訴人復職之準備云云，僅
      係其個人之推測之詞，殊無可信。況上訴人已自認其於93
      年1 月7 日再次至公司領薪，93年1 月8 日以後就沒有再
      回公司等情，則上訴人自92年12月29日留職停薪日期屆滿
      後至93年1 月7 日間均未至公司詢問或表明上班之意思，
      則其抗辯稱因被上訴人未通知觀察結果，伊乃返家等候通
      知云云，實不能以之作為其曠職之正當理由甚明。上訴人
      既已超過連續3 日之期間，且無正當理由，則被上訴人於
      93年1 月8 日以上訴人違反勞動基準法第12條第1 項第6
      款之規定連續曠工三日以上，以電話通知並於同月20於公
      司張貼公告，不經預告而解僱上訴人，終止兩造之勞動契
      約，經核未逾勞動基準法第12條第2 項規定之不變期間，
      自屬有據。
（二）按依第12條之規定終止勞動契約者，勞工不得向雇主請求
      加發預告期間工資及資遣費，勞動基準法第18條第1 項第
      1 款定有明文。如上所述，被上訴人既係依勞動基準法第
      12條第1 項第6 款之規定終止兩造勞動契約，則依勞動基
      準法第18條第1 項第1 款之規定，上訴人自不得請求被上
      訴人給付資遣費及預告期間之工資。
三、綜上所述，上訴人本於勞動契約之法律關係，請求被上訴人
    給付資遣費866,218 元及預告期間之工資71,196元為無理由
    。從而，上訴人請求被上訴人給付資遣費及預告期間之工資
    共計937,414 元及自起訴狀繕本送達翌日起至清償日止按年
    息百分之五計算之利息，洵屬無據，不能准許。原審為上訴
    人敗訴之判決，及駁回其假執行之聲請，並無不合。上訴意
    旨指摘原判決不當，求予廢棄改判，為無理由，應予駁回。
    至兩造其餘攻擊防禦之方法，核與本判決立論之基礎不生影
    響，不予一一論述，附此敘明。
四、據上論結，本件上訴為無理由，依民事訴訟法第449 條第1
    項、第78條，判決如主文。
中　　華　　民　　國　　94　　年　　9 　　月　　20　　日
                        勞工法庭
                            審判長法官  黃金石
                            法      官  林紀元
                            法      官  林健彥
以上正本證明與原本無異。
不得上訴。
中　　華　　民　　國　　94　　年　　9 　　月　　20　　日
                            書 記  官  張明賢
